臺灣高等法院臺中分院刑事判決　　 100年度交上訴字第1533號
上　訴　人　臺灣彰化地方法院檢察署檢察官
被　　　告　賴奎宏
上列上訴人因被告公共危險等案件，不服臺灣彰化地方法院100
年度交訴字第51號中華民國100年5月31日第一審判決（起訴案號
：臺灣彰化地方法院檢察署100年度偵字第1825號），提起上訴
，本院判決如下：
    主    文
上訴駁回。
賴奎宏緩刑貳年。
    犯罪事實
一、賴奎宏於民國99年11月8日凌晨0時8分許，駕駛車牌號碼Y5-
    5887號自用小客貨車，沿彰化縣彰化市○○路由北往南方向
    行駛，行經彰化縣彰化市○○路與仁愛路之設有閃光黃燈號
    誌路口時（仁愛路口為閃光紅燈），該路口屬市區道路但未
    設速限標誌，行車速限為50公里，賴奎宏應注意行車遇閃光
    黃燈時，車輛應減速接近，注意安全，小心通過，且行車時
    速不得超過50公里，而依當時天候晴、夜間有照明，路面為
    柏油、乾燥、無缺陷，道路上無障礙物且視距良好，顯無不
    能注意之情事，賴奎宏竟疏未注意，非但未經減速且以70至
    80公里之時速，貿然通過上揭交岔路口，適陳瑛里駕駛車牌
    號碼RP5-055號輕型機車後附載許靖宜，沿彰化縣彰化市○
    ○路由西往東方向，行至上揭交岔路口時，亦疏於注意支線
    道車應暫停讓幹線道車先行，即貿然通過該交岔路口。二車
    遂發生撞擊，陳瑛里及許靖宜因而人車倒地，陳瑛里受有左
    大腿撕裂傷併肌肉斷裂、右鎖骨骨折、左髖臼骨骨折、頸部
    扭傷等傷害；許靖宜則受有左側眼眶內側骨骨折、左眼結膜
    下出血、左下肢撕裂傷、頭皮撕裂傷、顏面軀幹四肢多處擦
    傷等傷害。賴奎宏明知肇事致人受傷後，因一時慌張，竟未
    留置現場採取必要救護措施，即基於肇事逃逸之犯意，逕行
    逃離現場，嗣經警循線查獲。
二、案經許靖宜、陳瑛里訴由彰化縣警察局彰化分局報請臺灣彰
    化地方法院檢察署檢察官偵查起訴。
    理    由
一、證據能力之說明：
  (一)供述證據部分：
    刑事訴訟法第159條之5規定：「被告以外之人於審判外之陳
    述，雖不符前4條之規定，而經當事人於審判程序同意作為
    證據，法院審酌該言詞陳述或書面陳述作成時之情況，認為
    適當者，亦得為證據。當事人、代理人或辯護人於法院調查
    證據時，知有第159條第1項不得為證據之情形，而未於言詞
    辯論終結前聲明異議者，視為有前項之同意。」立法意旨在
    於傳聞證據未經當事人之反對詰問予以核實，原則上先予排
    除。惟若當事人已放棄反對詰問權，於審判程序中表明同意
    該等傳聞證據可作為證據，或於言詞辯論終結前未聲明異議
    ，基於尊重當事人對傳聞證據之處分權，及證據資料愈豐富
    ，愈有助於真實發見之理念，且強化言詞辯論主義，使訴訟
    程序得以順暢進行，上開傳聞證據亦均具有證據能力。查本
    案以下所引用被告賴奎宏以外之人於審判外所為言詞或書面
    陳述之供述證據，經本院於準備程序時詢問檢察官、被告關
    於證據能力之意見，檢察官、被告對該等證據之證據能力均
    不爭執，且迄本院言詞辯論終結前，檢察官、被告就該等證
    據之證據能力皆未聲明異議，本院審酌該等證據作成時之情
    況，並無違法取證或其他瑕疵，認為均適於作為本案認定事
    實之依據，依刑事訴訟法第159條之5規定，該等供述證據皆
    有證據能力。
  (二)非供述證據部分：
    刑事訴訟法第159條至第159條之5有關傳聞法則之規定，乃
    對於被告以外之人於審判外之言詞或書面陳述之供述證據所
    為規範，至非供述證據之物證，或以科學、機械之方式，對
    於當時狀況所為忠實且正確之記錄，性質上並非供述證據，
    均應無傳聞法則規定之適用，如該非供述證據非出於違法取
    得，並已依法踐行調查程序，即不能謂其無證據能力。卷附
    之交通事故蒐證照片，係依機器之功能，攝錄實物形貌而形
    成之圖像，並非人類意思表達之言詞或書面陳述，不含供述
    要素，當不在刑事訴訟法第159條第1項規定「被告以外之人
    於審判外之言詞或書面陳述」之範圍內，性質上應屬於非供
    述證據，無傳聞法則之適用；該等照片並非違背法定程序而
    取得，與本案待證事實具有自然之關連性，復經本院依法踐
    行調查程序，自均有證據能力。
二、認定犯罪事實所憑之證據及理由：
  (一)前揭犯罪事實，業據被告賴奎宏於原審及本院審理時坦承不
    諱，核與證人即告訴人許靖宜、陳瑛里，證人即目擊者吳思
    宜於警詢及偵查中證述之情節相符，並有道路交通事故現場
    圖、道路交通事故調查報告表(一)(二)、彰化縣警察局舉發違反
    道路交通管理事件通知單、車牌號碼Y5-5887號車輛詳細資
    料各1份，財團法人彰化基督教醫院診斷證明書2份、交通事
    故蒐證照片34張附卷可稽。
  (二)按行車速度，依速限標誌或標線之規定，無速限標誌或標線
    者，行車時速不得超過50公里。汽車行駛至交岔路口，其行
    進、轉彎，應遵守燈光號誌。道路交通安全規則第93條第1
    項第1款前段、第102條第1項第1款分別定有明文。又閃光黃
    燈表示「警告」，車輛應減速接近，注意安全，小心通過，
    亦為道路交通標誌標線號誌設置規則第211條第1項第1款所
    明定。被告身為駕駛人且領有駕駛執照（見卷附道路交通事
    故調查報告表(二)駕駛資格欄之記載），就上開規定自應知悉
    並負有注意義務。而依卷內照片所示及道路交通事故調查報
    告表(一)所載，事故發生當時雖為夜間，然有路燈照明，且天
    氣為晴，路面乾燥無缺陷、無障礙物，是被告並無不能注意
    之情事，其駕駛自小客貨車行至上揭交岔路口時，行車時速
    應不得超過50公里，且應減速接近，注意安全，察看交岔路
    口是否有來車，再小心通過，惟被告自承伊於肇事時並未減
    速，且行車時速為70至80公里等語，則就本件車禍之發生，
    被告之駕駛行為具有過失甚明。至於告訴人陳瑛里駕駛車牌
    號碼RP5-055號輕型機車後附載告訴人許靖宜，行至上開交
    岔路口時，亦疏於注意支線道車應暫停讓幹線道車先行，即
    貿然前行，對本件車禍之發生同具有過失。本件車禍經原審
    送請臺灣省彰化縣區車輛行車事故鑑定委員會鑑定結果，亦
    同此見解，認為告訴人陳瑛里駕駛輕機車，行至設有閃光紅
    燈誌路口，支線道車未停讓幹線道車先行，與被告駕駛自小
    客貨車行經設有閃光黃燈號誌路口，未減速慢行，反超速行
    駛（車速70至80公里），同為肇事原因，有該委員會100年4
    月6日彰鑑字第10056 00759號函及鑑定意見書在卷可憑，益
    見被告對本件車禍之發生具有過失。而告訴人陳瑛里就本件
    車禍之發生雖亦有過失，然此並無解於被告應負之過失罪責
    。被告因上述過失而肇事，致告訴人陳瑛里、許靖宜受傷，
    其過失行為與告訴人2人受傷之結果間，具有相當因果關係
    ，亦屬灼然。
  (三)綜上足見被告之自白與事實相符而可採信，本件事證明確，
    被告過失傷害、肇事致人傷害逃逸之犯行均堪認定。
三、論罪科刑及駁回上訴之理由：
  (一)核被告所為，係犯刑法第284條第1項前段之過失傷害罪、第
    185條之4之肇事致人傷害逃逸罪。被告就過失傷害部分，係
    以一過失行為，致使告訴人陳瑛里、許靖宜2人同時受有傷
    害，為想像競合犯，應依刑法第55條規定，從一過失傷害罪
    處斷。被告所犯上開過失傷害、肇事致人傷害逃逸2罪間，
    行為互殊，罪名有異，應予分論併罰。
  (二)原審以被告過失傷害、肇事致人傷害逃逸犯行明確，適用刑
    法第284條第1項前段、第185條之4、第41條第1項前段、第8
    項、第55條、第51條第5款，刑法施行法第1條之1等規定，
    審酌被告並無犯罪前科，有臺灣高等法院被告前案紀錄表在
    卷可參，素行尚佳，然因一時過失行為，致生本案交通事故
    ，致2名告訴人受有前揭傷勢非輕，暨被告因一時慌張竟肇
    事逃逸，並參酌被告於原審審理中雖坦承犯行，然肇事後迄
    今，仍遲未能與2名告訴人達成民事和解等一切情狀，就過
    失傷害罪部分量處有期徒刑3月、肇事致人傷害逃逸罪部分
    量處有期徒刑6月，並定其應執行之刑為有期徒刑8月，且均
    諭知易科罰金之折算標準。經核原判決之認事用法俱無不當
    ，量刑部分亦已依刑法第57條規定，就其科刑時應審酌之事
    項加以斟酌考量，所處刑度並無違法或失當。檢察官上訴意
    旨指摘原審量刑過輕，其上訴為無理由，應予駁回。
  (三)查被告未曾因故意犯罪而受有期徒刑以上刑之宣告，有卷附
    臺灣高等法院被告前案紀錄表可參，此次因一時失慮，偶罹
    刑典，關於告訴人陳瑛里之民事賠償部分，業經臺灣彰化地
    方法院判決被告應給付陳瑛里新臺幣（下同）27萬1424元及
    遲延利息確定（含強制責任險部分；見本院卷第43至46頁所
    附臺灣彰化地方法院100年度訴字第667號民事判決），被告
    已給付其中7萬元，並承諾其餘部分將按月給付1萬元；關於
    告訴人許靖宜之民事賠償部分，業經被告與許靖宜於本院以
    17萬元達成和解（不含強制責任險部分；見本院第57頁所附
    本院100年度附民字第194號和解筆錄），被告已給付其中7
    萬元，其餘部分應按月償還1萬元。堪信被告歷經偵、審程
    序及罪刑宣告之教訓，當能知所警惕，而無再犯之虞，本院
    認被告所受刑之宣告以暫不執行為適當，故諭知緩刑2年，
    以啟自新。
據上論斷，應依刑事訴訟法第368條、刑法第74條第1項第1款，
判決如主文。
本案經檢察官陳銘章到庭執行職務。
中    華    民    國   100    年    11    月    8     日
                  刑事第六庭  審判長法  官  李 文 雄
                                    法  官  王 邁 揚
                                    法  官  黃 小 琴
以上正本證明與原本無異。
過失傷害罪部分不得上訴。
肇事致人傷害逃逸罪部分如不服本判決，應於收受送達後10日內
向本院提出上訴書狀，其未敘述上訴之理由者，並得於提起上訴
後10日內向本院補提理由書（均須按他造當事人之人數附繕本）
「切勿逕送上級法院」。
                                    書記官  林 元 威
中    華    民    國   100    年    11    月    8     日